【裁判字號】    89,上易,259
【裁判日期】    891130
【裁判案由】    傷害
【裁判全文】
臺灣高等法院花蓮分院刑事判決            八十九年度上易字第二五九號
    上  訴  人  臺灣花蓮地方法院檢察署檢察官
    被      告  丁○○
    指定辯護人  甲○○
右列上訴人因被告傷害案件，不服臺灣花蓮地方法院八十八年度易字第四０三號中華
民國八十九年六月三十日第一審判決( 起訴案號：臺灣花蓮地方法院檢察署八十八年
度偵字第一八一八號 )，提起上訴，本院判決如左：
    主  文
原判決關於丁○○部分撤銷。
丁○○傷害人之身體，因而致重傷，處有期徒刑年。
    事  實
丙○○前因於民國八十七年十二月一日二十三時三十分許，在花蓮縣壽豐鄉壽豐釣蝦
場，與鄰桌之蘇俊章發生爭執，進而互毆（渠等所涉傷害罪嫌未具告訴），蘇俊章因
人單力孤，乃電請友人丁○○至該處助勢，嗣丁○○至上址後，得知丙○○等已返回
壽豐鄉○○村○○街三號之住處，遂於翌日零時三十分許駕駛其小貨車前往丙○○住
宅前廣場停車後，乙○○以為友人來找而出門迎接，丁○○竟以所之掃刀，基於傷
害之犯意，在丙○○住處前，以刀背毆打丙○○之父乙○○，致乙○○受有右胸及腹
部挫傷、左肩擦傷、右眼擦傷併發結膜下出血、右眼視神經萎縮因而失明之重傷害，
丙○○見其父遭丁○○毆打，亦基於傷害之犯意，徒手毆打丁○○（丙○○部分，經
原審判處罪刑提起上訴而撤回上訴而告確定），致丁○○受有頭部創傷併右顱骨骨折
、外耳道狹窄、右內骨骨折等傷害。
案經乙○○訴請花蓮縣警察局吉安分局報請臺灣花蓮地方法院檢察署檢察官偵查起訴
。
    理  由
一訊之被告丁○○矢口否認有前揭犯行，辯稱：「伊到丙○○住處時，即遭多人圍毆
  倒地，豈能毆打乙○○」云云。惟查：
  (一)被告如何於前揭時地，受蘇俊章之電邀前往助勢，被告首先抵達丙○○住處，將
    其小貨車停放於丙○○宅前庭院內，下車後，被害人乙○○誤以為友人前來尋訪
    ，而開門迎接，被告竟以所之掃刀刀背毆打被害人，致被害人受有右胸及腹部
    挫傷，左肩擦傷，右眼擦傷併發結膜下出血，右眼視神經萎縮而告失明等情，已
    據被害人乙○○於警訊、原審偵審中及本院調查時指訴甚詳，並經證人玲慶祥、
    呂理國到庭結證屬實，證人即前往處理之警員劉漢揚於原審亦結證稱：被告之貨
    車係停在丙○○住處前之庭院裡無誤，乙○○看見伊到場，就出來說他被打，並
    掀起內衣，指其右胸腹部說被人毆打，並指著現場遺留之農用掃刀，說是丁○○
    帶來的等情（見原審卷第二十七頁、第二十八頁），同案被告丙○○隨被告之後
    回到住處，因見被告毆打其父乙○○，遂與被告互毆，並指證被告確係持掃刀毆
    打其父乙○○無誤，被害人乙○○因遭被告毆打，致右胸、腹部挫傷，左肩擦傷
    ，右眼擦傷併發結膜下出血，右眼視神經萎縮，因而失明，亦有診斷證明書在卷
    可稽（見警卷第十四頁至第十六頁），事證已臻明確。
  (二)證人吳志成雖於原審證稱：「丁○○到丙○○住處後，即遭多人持長型棍棒毆打
    倒地受傷」云云。然查被告係與吳志成同時到達丙○○住宅，被告之小貨車係停
    在丙○○住處庭院廣場，並非停在道路之路旁等情，已據被害人乙○○，同案被
    告丙○○及警員劉漢揚分別供明在卷，並有警員劉漢揚所繪被告停車位置圖在卷
    可資佐證（見原審卷第三十四頁），足見證人吳志成之證言，顯有隱瞞實情，其
    證言自不能據為有利被告之認定。
  (三)至於證人玲慶祥、呂理國於原審改稱無法確定砍傷乙○○之人就是丁○○云云。
    惟其等既在警訊及偵查中指證明確，核與被害人乙○○之指訴，同案被告丙○○
    之供述相符，自不能以該證人等事後所供無法確定，即否認其在前之證言為不實
    在，而全部不予採信。原審以此推論，自有違反論理法則。
  綜上所述，被告前開之辯解，均係諉卸刑責之詞，不足採信。事證明確，被告犯行
  足以認定。
二查被害人乙○○之右眼遭被告打傷後造成視神經萎縮，導致失明，因而喪失一目之
  視能，而此重傷害，與被告之傷害犯行間，有相當之因果關係，且為被告所能預見
  ，核被告所為係犯刑法第二百七十七條第二項之傷害致重傷罪。公訴人認被告係犯
  同條第一項之罪，自有未洽，起訴法條應予變更。原審遽以被告之犯罪不能證明，
  而諭知無罪之判決，固非無見。惟查被告之犯罪，並非不能證明，已詳如前述，檢
  察官上訴意旨執此指摘原判決關於被告部分不當，為有理由，自應將原判決關於被
  告部分撤銷改判。爰審酌被告行為後藉詞否認犯行，並無悔意，且有犯罪前科（不
  構成累犯），及被害人所受傷害之程度與被告並被毆打成傷尚未與被害人成立民事
  上和解等一切情狀量處有期徒刑三年，以示懲儆。
據上論斷：應依刑事訴訟法第三百六十九條第一項前段、第三百六十四條、、第三百
條、第二百九十九條第一項前段，刑法第二百七十七條第二項，判決如主文。
本案經檢察官崔紀鎮到庭執行職務。
中      華      民      國      八十九      年    十一    月    三十    日
                                    審判長法官  吳  鴻  章
              法官  林  德  盛
                                          法官  莊  謙  崇
右正本證明與原本無異。
如不服本判決，應於判決送達後十日內向本院提出上訴狀。（須附繕本）。其未述
理由者，並應於提出上訴狀後十日內向本院補提理由狀(須附繕本)。
                                        書記官  劉  夢  蕾
中      華      民      國      八十九      年    十二    月     二     日


司法院資訊處製作；財團法人民間司法改革基金會備份。
